【裁判字號】    98,消債更,352
【裁判日期】    990129
【裁判案由】    更生事件
【裁判全文】
臺灣士林地方法院民事裁定           98年度消債更字第352號
聲  請  人
即  債務人  甲○○
代  理  人  葉鞠萱律師
上列當事人聲請更生事件，本院裁定如下：
    主  文
債務人甲○○自中華民國九十九年一月二十九日下午五時起開始
更生程序。
命司法事務官進行本件更生程序。
    理  由
一、按債務人與金融機構協商成立者，不得聲請更生或清算，但
    因不可歸責於己之事由，致履行顯有重大困難者，不在此限
    。本條例施行前，債務人依金融主管機關協調成立之中華民
    國銀行公會會員辦理消費金融案件無擔保債務協商機制與金
    融機構成立之協商，準用前項之規定，消費者債務清理條例
    第151 條第5 項、第6 項分別定有明文。次按，債務人不能
    清償債務或有不能清償之虞，且無擔保或無優先權之債務總
    額未逾新臺幣（下同）1,200 萬元者，於法院裁定開始清算
    程序或宣告破產前，得向法院聲請更生，觀諸同條例第3 條
    、第42條第1 項規定自明。又法院開始更生程序之裁定，應
    載明其年、月、日、時，並即時發生效力。法院開始更生或
    清算程序後，得命司法事務官進行更生或清算程序，必要時
    得選任律師、會計師或其他適當之自然人或法人一人為監督
    人或管理人，復為同條例第45條第1 項、第16條所明定。
二、本件聲請意旨略以：伊有不能清償債務之情事，前曾於民國
    95年11月依中華民國銀行公會會員辦理消費金融案件無擔保
    債務協商機制與最大債權金融機構成立協商，協商條件為每
    月還款3 萬500 元。伊原擔任統一超商股份有限公司（下稱
    統一超商）之店長，後因懷孕生子職位降為職員，薪水驟減
    、生活支出增加。是伊每月薪資扣除協商金額後已不足維持
    伊及伊子之基本生活，因而於協商成立同時即毀諾，故伊確
    係因不可歸責於己之事由，致履行協商條件顯有重大困難。
    且伊無擔保或無優先權之債務總額未逾1,200 萬元，復未經
    法院裁定開始清算程序或宣告破產，爰向本院聲請更生等語
    。
三、經查，債務人所主張之上開事實，業據提出中華民國銀行公
    會會員辦理消費金融案件無擔保債務協商機制協議書及無擔
    保債務還款計畫影本( 見本院卷第18至19頁) 、財政部臺灣
    省北區國稅局96及97年綜合所得稅各類所得資料清單（見本
    院卷第29至30頁）、財政部臺灣省北區國稅財產歸屬資料清
    單（見本院卷第28頁）等為證，核閱屬實，堪認為真正。佐
    諸債務人自陳因懷孕生活支出增加，惟薪水減少，業據提出
    全戶戶籍謄本正本（見本院卷第39至40頁）、債務人任職統
    一超商自96年1 月至98年11月之郵局存摺內頁薪資轉帳資料
    （見本院卷第71至90頁）為證。是債務人幼女王禹涵於95年
    8 月出生，惟其每月平均薪資收入由約5 萬餘元降為目前約
    3 萬7,000 元。以內政部公布99年度臺北縣最低生活費為1
    萬792 元觀之，債務人目前薪資扣除協商金額後，所餘之金
    額已不足支應其個人最低生活必要支出，遑論尚須扶養1 名
    幼女，足認債務人係因不可歸責於己之事由，致履行協商條
    件顯有困難。又債務人主張無擔保或無優先權之債務總額未
    逾1,200 萬元，業據提出與其所述相符之財團法人金融聯合
    徵信中心當事人綜合信用報告─債務清理條例前置協商專用
    債權人清冊（見本院卷第24至27頁）為證。復查，債務人無
    同條例第6 條第3 項、第8 條或第46條各款所定駁回更生聲
    請之事由存在，則債務人聲請更生，應屬有據，揆諸首開說
    明，應予開始更生程序，並命司法事務官進行本件更生程序
    。
四、爰裁定如主文。
中    華    民    國    99    年    1     月    29    日
                  民事第二庭  法      官  方彬彬
上為正本係照原本作成。
本件不得抗告。
中    華    民    國    99    年    1     月    29    日
                              書  記  官  周嫣蘋

司法院資訊處製作；財團法人民間司法改革基金會備份。
